臺灣高雄地方法院刑事判決　　　　　110年度交簡上字第121號
上　訴　人　臺灣高雄地方檢察署檢察官
被　　　告　趙家睿



 
上列上訴人因被告公共危險案件，不服本院高雄簡易庭民國110
年4 月23日110 年度交簡字第907 號第一審簡易判決（起訴書案
號：臺灣高雄地方檢察署109 年度偵字第24186 號），提起上訴
，本院管轄之第二審合議庭判決如下：
    主  文
原判決撤銷。
趙家睿犯肇事致人傷害逃逸罪，處有期徒刑陸月，如易科罰金，
以新臺幣壹仟元折算壹日。緩刑貳年，並應向檢察官指定之政府
機關、政府機構、行政法人、社區或其他符合公益目的之機構或
團體，提供壹佰小時之義務勞務。緩刑期間付保護管束。   
    犯罪事實
一、趙家睿於民國109年9月20日9時31分許（起訴書誤載為9時23
    分許，應予更正），駕駛車牌號碼000-0000號自小客車，沿
    高雄市鳳山區自強二路由南往北方向行駛，行經自強二路與
    鎮南街交岔路口時，適有林王時騎乘電動自行車沿同方向行
    駛，趙家睿本應注意欲超越同一車道之前車時，應顯示左方
    向燈並於前車左側保持半公尺以上之間隔超過，待行至安全
    距離後，再顯示右方向燈駛入原行路線，而依當時天候晴、
    日間自然光線、且柏油路面乾燥、無缺陷、無障礙物、視距
    良好之情形下，並無不能注意之情事，竟疏未注意及此，自
    林王時所騎乘之前開電動自行車左側超車，而未保持適當間
    距，2 車遂發生擦撞，致林王時人車倒地，受有左側第2 、
    3 肋骨骨折、左顳紅1 ×1 公分、左肘擦傷1 ×1 公分、2
    ×1 公分、左膝擦傷4 ×2 公分、左第3 、4 趾擦傷各0.5
    ×0.5 公分、右足跟擦傷2 ×2 公分及右足擦傷1 ×0.2 公
    分等傷害（所涉過失傷害部分，業據林王時於原審撤回告訴
    ）。詎趙家睿明知其已過失肇事，並致林王時受傷，竟未報
    警處理，或經林王時同意先行離開或留下聯絡方式，旋即基
    於肇事逃逸之犯意，逕行騎車離開現場，而未停留現場配合
    調查。嗣警經據報到場處理後，調閱監視器畫面，因而循線
    查獲上情。
二、案經林王時訴由高雄市政府警察局鳳山分局報告臺灣高雄地
    方檢察署檢察官偵查起訴。
    理  由              
壹、程序部分
一、按第二審被告經合法傳喚，無正當之理由不到庭者，得不待
    其陳述，逕行判決；對於簡易判決處刑不服而上訴者，得準
    用上開規定，刑事訴訟法第371條、第455條之1第3項分別定
    有明文。查被告趙家睿經本院合法傳喚，無正當理由未到庭
    ，有本院送達證書、審判筆錄、刑事報到單在卷可稽（本院
    交簡上卷第53至55頁、第63至71頁），揆諸前開說明，爰不
    待其陳述，而逕行判決，合先敘明。
二、證據能力之判斷
    本案所引用下述被告以外之人於審判外之陳述，被告未曾敘
    明其對證據能力是否有所爭執，至本院進行審判程序期日，
    被告經合法通知亦未到庭就證據能力部分陳述意見，業如前
    述，堪認被告未於本案言詞辯論終結前就傳聞證據之證據能
    力聲明異議。而本院於審判期日依法踐行調查證據程序，檢
    察官就上開證據之證據能力均未爭執，於言詞辯論終結前亦
    未聲明異議，復查無依法應排除證據能力之情形，依上開規
    定，均認有證據能力。至其餘認定本案犯罪事實之非供述證
    據，與本件待證事實間均具有關連性，且查無違反法定程序
    取得之情，依刑事訴訟法第158 條之4 規定反面解釋，同均
    具有證據能力。
貳、實體部分
一、認定事實所憑證據及理由
    上揭犯罪事實，業據被告於原審準備程序中坦承不諱（見審
    交訴卷第51頁），核與證人即被害人林王時於警詢及偵查中
    之證述情節相符（見警卷第13至15頁、偵卷第19至20頁），
    並有高雄市政府警察局鳳山分局道路交通道路交通事故調查
    表㈠、㈡-1、高雄市政府警察局交通警察大隊鳳山交通分隊
    道路交通事故談話紀錄表、疑似道路交通事故肇事逃逸追查
    表、車輛詳細資料報表、杏和醫院診斷證明書、監視器光碟
    、監視錄影擷取畫面及現場照片附卷可考（見警卷第23頁、
    第27至30頁、第31至32頁、第21頁、第41頁、第19頁、第35
    至40頁），足認被告前揭任意性自白與事實相符，堪予採信
    。從而，本件事證明確，被告犯行洵堪認定，應依法論科。
二、應適用之法律    
  ㈠按行為後法律有變更者，適用行為時之法律；但行為後之法
    律有利於行為人者，適用最有利於行為人之法律，刑法第2
    條第1 項定有明文。查被告行為後，刑法第185 條之4 規定
    於110 年5 月28日修正公布，並自同年月30日生效施行。修
    正前刑法第185 條之4 規定：「駕駛動力交通工具肇事，致
    人死傷而逃逸者，處1 年以上7 年以下有期徒刑。」，修正
    後則規定：「駕駛動力交通工具發生交通事故，致人傷害而
    逃逸者，處6 月以上5 年以下有期徒刑；致人於死或重傷而
    逃逸者，處1 年以上7 年以下有期徒刑。犯前項之罪，駕駛
    人於發生交通事故致人死傷係無過失者，減輕或免除其刑。
    」。因本件被害人所受傷害非重傷，且被告係因過失而肇事
    ，是經比較新舊法之結果，修正後刑法第185 條之4 第1 項
    前段規定之法定刑為「6 月以上5 年以下有期徒刑」，顯較
    被告行為時刑法第185 條之4 規定之法定刑「1 年以上7 年
    以下有期徒刑」有利，而應依刑法第2 條第1 項但書之規定
    ，適用修正後刑法第185 條之4 第1 項前段之規定處斷。
  ㈡核被告所為，係犯修正後刑法第185 條之4 第1 項前段之肇
    事致人傷害逃逸罪。
三、撤銷改判之理由
    原審認被告犯行明確，據以論罪科刑，固非無見。惟查：原
    審於110 年4 月23日判決後，刑法第185 條之4 規定於110
    年5 月28日修正公布，同年月30日生效施行，修正後之規定
    較有利於被告，原審因無從審酌而適用修正前之不利規定，
    尚有未洽，自應由本院將原判決撤銷改判。至本件適用之修
    正後刑法第185 條之4 第1 項前段肇事致人傷害逃逸罪，其
    法定刑為6 月以上5 年以下有期徒刑，已考量個案之犯罪動
    機、手段、情節及危害社會之程度，而得量處得易科罰金或
    易服社會勞動之刑，縱宣告法定最低度刑，亦無過重之虞，
    檢察官指摘本件未有刑法第59條之適用，非無理由，併此敘
    明。
四、量刑之理由
  ㈠爰以行為人責任為基礎，審酌被告駕車上路，本應注意交通
    安全，並遵循交通安全規則謹慎駕駛，惟其僅為圖一時之快
    ，未與前車保持適當距離，即自被害人所騎乘之電動自行車
    左側超車，並於與被害人之電動自行車擦撞，致被害人受有
    犯罪事實欄所載之傷害後，未停留在現場為任何救護被害人
    或通報警方、救護車之動作，徒留告訴人於交岔路口鄰近處
    而逃逸，幸因其他用路人即時救助，始未發生進一步之損害
    。是被告行為不僅在客觀上已造成一定程度之法益侵害結果
    ，主觀上更顯示其遵守法秩序及尊重他人生命、身體權之觀
    念均甚為薄弱，確值以相當之刑罰對應。惟念及被告於原審
    準備程序中坦承犯行，且行為後業與被害人調解成立並履行
    賠償完畢，被害人同意給予被告緩刑機會之犯後態度，有本
    院調解筆錄、撤回告訴暨刑事陳述狀在卷可憑（見審交訴卷
    第41至45頁），堪認被告確有悔悟之心，犯後並能彌補所犯
    過錯。再參以被告前無論罪科刑紀錄，素行尚稱良好，有臺
    灣高等法院被告前案紀錄表在卷可考，及其於原審自陳之教
    育程度、工作、月收入、婚姻及經濟狀況等一切情狀（見審
    交訴卷第53頁），量處如主文所示之刑及易科罰金之標準，
    以資警惕。
  ㈡另被告前未曾因故意犯罪受有期徒刑以上刑之宣告一節，業
    據前述，本院審酌被告非素行非良之人，因一時失慮，致罹
    刑章，且於原審準備程序中坦承犯行，並已與被害人調解成
    立並履行賠償完畢，已如前述，可見其尚有面對刑事責任及
    彌補損害之意願，復歷經此偵、審程序，應足令其知所警惕
    ，諒無再犯之虞，因認對被告所宣告之刑，以暫不執行為適
    當，爰依刑法第74條第1 項第1 款規定，宣告緩刑2 年，以
    勵自新。惟斟酌被告所為，仍對社會產生一定程度的不良影
    響，為防免其再度犯罪，並強化其法治觀念，爰依刑法第74
    條第2 項第5 款規定，宣告被告於緩刑期間內，應向檢察官
    指定之政府機關、政府機構、行政法人、社區或其他符合公
    益目的之機構或團體，提供100 小時之義務勞務，併依刑法
    第93條第1 項第2 款規定，諭知緩刑期間付保護管束，以俾
    能由觀護人予以適當督促，並發揮附條件緩刑制度之立意，
    以期符合本案緩刑之目的。
據上論斷，應依刑事訴訟法第455 條之1 第1 項、第3 項、第36
9 條第1 項前段、第364 條、第299 條第1 項前段，刑法第2 條
第1 項但書、第185 條之4 第1 項前段、第41條第1 項前段、第
74條第1 項第1 款、第2 項第5 款、第93條第1 項第2 款，判決
如主文。
本案經檢察官丁亦慧提起公訴，檢察官李文和到庭執行職務。
中    華    民    國    110   年    10    月    27    日
                  刑事第二庭    審判長法  官  吳佳頴
                                      法  官  陳盈吉
                                      法  官  林裕凱
以上正本證明與原本無異。
不得上訴。
中    華    民    國    110   年    10    月    27    日
                                      書記官  林宜璋
 
附錄所犯法條
刑法第185 條之4 第1 項
駕駛動力交通工具發生交通事故，致人傷害而逃逸者，處6 月以
上5 年以下有期徒刑；致人於死或重傷而逃逸者，處1 年以上7
年以下有期徒刑。